臺灣臺中地方法院臺中簡易庭小額民事判決
110年度中小字第4789號
原      告  周淑敏  
被      告  顏瑋廷  

上列當事人間請求損害賠償事件，原告提起刑事附帶民事訴訟，
經本院刑事庭裁定移送前來（本院109年度附民字第612號），本
院於民國110年12月14日言詞辯論終結，判決如下：
    主      文
被告應給付原告新臺幣75,061元，及自民國109年7月11日起至清
償日止，按週年利率百分之5計算之利息。
本判決得假執行。
    事實及理由
壹、程序方面
一、按訴狀送達後，原告不得將原訴變更或追加他訴，但擴張或
    減縮應受判決事項之聲明者，不在此限，民事訴訟法第255
    條第1項第3款定有明文。本件原告原聲明：被告應給付原告
    新臺幣（下同）225,000元，及自起訴狀繕本送達翌日起至
    清償日止，按週年利率百分之5計算之利息（見109年度附民
    字第612號卷【下稱附民卷】第25頁）；嗣於民國110年11月
    18日本院言詞辯論期日當庭變更聲明為：被告應給付原告75
    ,061元及自刑事附帶民事起訴狀繕本送達翌日起至清償日止
    ，按週年利率百分之5計算之利息（見本院卷第71頁），核
    屬減縮應受判決事項之聲明，核無不合，應予准許。
二、原告經合法通知，無正當理由未於最後言詞辯論期日到場，
    核無民事訴訟法第386條所列各款情形，爰依被告之聲請，
    由其一造辯論而為判決。　　
貳、實體方面　　　　
一、原告主張：被告基於參與犯罪組織之犯意，自108年6月起加
    入「李家慶」所屬由3人以上分工進行詐騙所組成具有持續
    性及牟利性之有結構性犯罪組織，並擔任負責領取裝有金融
    帳戶資料（含存簿、提款卡及密碼）包裹之收簿手。而該詐
    欺集團成員於108年6月21日，先要求訴外人江天瀚提供其設
    於中華郵政豐原中正路郵局帳號00000000000000號帳戶（下
    稱系爭人頭帳戶）之存摺、提款卡，並指示江天瀚以超商交
    貨便之方式寄送至臺中市○○區○○路0段000號之統一超商熱陽
    門市。而被告於同年月24日接獲「李家慶」之指示後，乃詢
    問不知情之友人蕭秉睿是否願以每件300元之代價代為領取
    包裹，經蕭秉睿允諾後，被告遂騎乘機車搭載蕭秉睿前往上
    開指定超商並告知相關領取資訊後，由蕭秉睿領取系爭人頭
    帳戶包裹後再交予被告，被告再將系爭人頭帳戶包裹放置於
    「李家慶」指定之地點。嗣該詐欺集團成員即共同意圖為自
    己不法之所有，基於3人以上詐欺取財之犯意聯絡，於108年
    6月26日17時3分許，以自稱BOOKING.COM訂房網站客服人員
    、星展銀行客服人員，撥打電話予伊，佯稱因作業疏失，誤
    刷12筆訂房款項，須依指示操作自動櫃員機取消云云，致伊
    陷於錯誤，因而於同日18時51分許、18時53分許、19時2分
    許，分別匯款29,988元、15,088元、29,985元，合計共75,0
    61元至系爭人頭帳戶，再由該詐欺集團成員提領伊遭詐騙之
    款項。伊因被告及其所屬詐欺集團成員共同詐欺之行為，而
    受有共計75,061元之財產上損害，自得依侵權行為之法律關
    係，請求被告賠償其損害，並聲明：如主文第1項所示。
二、被告則以：對原告主張之侵權行為事實並無意見，但伊僅係
    取簿手，並不知悉原告實際遭詐騙多少金額，且伊領取包裹
    後就轉交他人，並未獲得取包裹之報酬；目前尚無經濟能力
    可賠償等語，資為抗辯，並聲明：原告之訴駁回。
三、得心證之理由　
  ㈠原告主張之上開事實，業據其提出彰化銀行ATM轉帳單據為證
    （見附民卷第17-19頁），並有內政部警政署反詐騙案件紀
    錄表、屏東縣政府警察局東港分局興龍派出所受理詐騙帳戶
    通報警示簡便格式表、金融機構聯防機制通報單、寄件照片
    、監視器截圖畫面附卷可稽（見臺灣臺中108年度偵字第196
    06號卷第105-109頁、第115-123頁），且為被告所不爭執；
    又被告因涉犯3人以上共同詐欺取財罪，經本院以109年度訴
    字第1452號刑事判決判處有期徒刑1年10月在案，有上開刑
    事判決附卷可稽（見本院卷第17-40頁），並經本院依職權
    調取上開刑事卷宗查閱屬實，堪信原告上開主張為真實。
  ㈡按因故意或過失，不法侵害他人之權利者，負損害賠償責任
    ；數人共同不法侵害他人之權利者，應連帶負損害賠償責任
    ，民法第184條第1項前段、民法第185條第1項前段分別定有
    明文。又所謂共同侵權行為，係指數人共同不法對於同一之
    損害，與以條件或原因之行為。加害人於共同侵害權利之目
    的範圍內，各自分擔實行行為之一部，互相利用他人之行為
    ，以達其目的者，仍不失為共同侵權行為人，而應對於全部
    所發生之結果，連帶負損害賠償責任（最高法院78年度台上
    字第2479號民事判決意旨參照）。而現今詐騙集團成員分工
    細膩，包括分配工作者、撥打電話行騙者、領取人頭帳戶之
    取簿手、提款之車手，均為組成詐欺集團不可或缺之人，彼
    此分工，方能達成詐欺取財之目的。查被告確有加入上開詐
    欺集團，與該欺集團成員共同分擔詐欺實行行為，並由其擔
    任取簿手領取系爭人頭帳戶，使原告遭詐騙之款項得以匯入
    系爭人頭帳戶，以達詐騙原告之同一目的，自屬共同侵權行
    為人，應依前揭規定對原告所受損害連帶負賠償之責，原告
    自得對共同侵權行為人中之任一人即被告請求賠償其所受全
    部即75,061元之損害。是被告辯稱其並不知悉原告實際遭詐
    騙多少金額，伊領取包裹後就轉交他人，並未獲得取包裹之
    報酬云云，均無礙於其侵權行為之成立，故其上開所辯，並
    無可採。
  ㈢至被告辯稱目前並無經濟能力可賠償等節縱係屬實，此僅涉
    及被告個人清償能力之問題，而與本件侵權行為之認定無涉
    ，自不足採為有利於被告之認定。
  ㈣末按給付無確定期限者，債務人於債權人得請求給付時，經
    其催告而未為給付，自受催告時起，負遲延責任。其經債權
    人起訴而送達訴狀，或依督促程序送達支付命令，或為其他
    相類之行為者，與催告有同一之效力；又遲延之債務，以支
    付金錢為標的者，債權人得請求依法定利率計算之遲延利息
    。但約定利率較高者，仍從其約定利率；應付利息之債務，
    其利率未經約定，亦無法律可據者，週年利率為百分之5，
    民法第229條第2項、第233條第1項及第203條分別定有明文
    。本件原告對被告之侵權行為損害賠償債權，核屬無確定期
    限之給付，自應經原告之催告而未為給付，被告始負遲延責
    任。準此，原告請求被告給付自刑事附帶民事起訴狀繕本送
    達翌日即109年7月11日起（送達證書見附民卷第25頁）至清
    償日止，按週年利率百分之5計算之利息，洵屬可採，應予
    准許。
四、綜上所述，原告依侵權行為之法律關係，請求被告給付75,0
    61元，及自109年7月11日起至清償日止，按週年利率百分之
    5計算之利息，為有理由，應予准許。
五、本件係就民事訴訟法第436條之8訴訟適用小額程序所為被告
    敗訴之判決，依同法第436條之20之規定，應就原告勝訴部
    分依職權宣告假執行。
六、本件事證已臻明確，兩造其餘攻擊防禦方法及所提證據，經
    本院審酌後，認與判決結果不生影響，爰不逐一論述，附此
    敘明。
七、本件原告提起刑事附帶民事訴訟，由本院刑事庭依刑事訴訟
    法第504條第1項之規定裁定移送前來，依同條第2項規定就
    原告起訴部分依法免徵第一審裁判費，且本件訴訟繫屬期間
    亦未增生訴訟費用，尚無訴訟費用負擔問題。
中　　華　　民　　國　　110 　年　　12　　月　　28　　日
                  臺灣臺中地方法院臺中簡易庭
                                  法　官　傅可晴
以上為正本係照原本作成。
如不服本判決，應於送達後廿日內，以判決違背法令為理由，向
本院提出上訴狀並表明上訴理由 (上訴理由應表明一、原判決所
違背之法令及其具體內容；二、依訴訟資料可認為原判決有違背
法令之具體事實) ，如於本判決宣示後送達前提起上訴者，應於
判決送達後廿日內補提上訴理由書（須附繕本）。
中　　華　　民　　國　　110 　年　　12　　月　　29　　日
                                  書記官  錢  燕